臺灣士林地方法院民事簡易判決
110年度士簡字第486號
原      告  台新國際商業銀行股份有限公司

法定代理人  尚瑞強  
訴訟代理人  陳盈盈  
被      告  陳逸斌  

訴訟代理人  許宏宇律師
被      告  陳淑瑩  

            陳淑君  

            陳淑慧  

            陳淑梅  

上四人共同
送達代收人  許宏宇律師
上列當事人間撤銷遺產分割登記事件，於中華民國110年11月23
日言詞辯論終結，本院判決如下：
    主  文
原告之訴駁回。
訴訟費用新臺幣肆仟參佰元由原告負擔。
    事實及理由
一、被告陳淑瑩、陳淑君、陳淑慧、陳淑梅均經合法通知，未於
    言詞辯論期日到場，核無民事訴訟法第386 條所列各款情事
    ，爰依原告之聲請，由其一造辯論而為判決。
二、原告起訴主張：被告陳淑瑩積欠伊新臺幣（下同）39萬9,68
    3元及約定之利息未清償，屢經催索，均未予置理。嗣伊獲
    悉被告陳淑瑩之父即被繼承人陳萬來遺有坐落如附表所示之
    不動產，被告陳淑瑩未曾向法院為拋棄繼承之意思表示，依
    法其應為繼承人；詎被告陳淑瑩因積欠上開債務未償，恐其
    繼承被繼承人陳萬來之遺產後，遭伊追索，遂與被告陳逸斌
    、陳淑君、陳淑慧、陳淑梅等人合意對被繼承人陳萬來之遺
    產為協議分割，並協議由被告陳逸斌單獨為系爭不動產之繼
    承登記，被告陳淑瑩、陳淑君、陳淑慧、陳淑梅上開行為不
    啻等同將被告陳淑瑩之應繼分無償移轉予被告陳逸斌。然被
    告陳淑瑩既未為拋棄繼承，則被繼承人陳萬來之遺產應由被
    告等5 人依法按應繼分共同繼承，被告陳淑瑩將系爭房地之
    應繼分無償移轉與被告陳逸斌之行為，自有害其債權。為此
    ，爰依民法第244 條規定提起本件訴訟等語；並聲明：（一
    ）被告等就被繼承人陳萬來所遺如附表所示之不動產於108
    年4月9日所為之分割協議及就前開不動產於108年5月28日所
    為之分割繼承登記應予撤銷。（二）被告陳逸斌應將被繼承
    人陳萬來所遺如附表所示之不動產，登記日期108年5月28日
    之分割繼承登記予以塗銷。
二、被告陳淑瑩、陳淑君、陳淑慧、陳淑梅未於言詞辯論期日到
    場，亦未提出書狀作何聲明或陳述。被告陳逸斌則答辯略以
    ：本件原告主張被告等人所為遺產分割之債權及物權行為係
    無償行為乙節，應由原告負舉證責任。再者，被繼承人陳萬
    來生前因病多由其照顧，並負擔醫藥費、生活費用，另其父
    、母之喪葬費用合計42萬8,238元、祖父母塔位費用36萬元
    ，亦多由其支出，而被告陳淑瑩因經濟狀況不佳，實無力負
    擔家中開銷。因被告陳逸斌支出費用較多，且系爭不動產價
    值甚低，依應繼分計算每人僅14萬6,688元【（計算式：（4
    18,5460元＋314,880元) ÷ 5＝146,688元】，故被告方協議將
    系爭不動產全部歸由被告陳逸斌單獨取得，以求公平。故本
    件被告所為遺產分割協議之債權行為及物權行為並非無償行
    為，原告不得依民法第244條第1項規定請求撤銷等語；並聲
    明求為駁回原告之訴。
三、得心證之理由：
    原告主張被告陳淑瑩積欠伊39萬9,683元及約定之利息未清
    償，被告陳淑瑩之被繼承人陳萬來死亡後遺留有系爭不動產
    ，被告陳淑瑩與其他被告合意僅由被告陳逸斌一人單獨繼承
    ，並以原因發生日期為108年4月9日，登記日期為同年5月28
    日辦理分割遺產繼承，將系爭不動產歸由被告陳逸斌一人取
    得等事實，提出本院103年度司促字第10291號支付命令、確
    定證明書、土地登記第一、二類謄本、臺北市地籍異動索引
    ，家事事件公告、繼承系統表、戶籍謄本（現戶及除戶部分
    ）等件為證，復為被告所不爭執，是此部分之事實堪信為真
    實。至原告主張其對被告陳淑瑩有前開債權，被告間所為之
    遺產分割協議係被告陳淑瑩將繼承之財產權利無償移轉予其
    他繼承人，上行為有害及其對被告陳淑瑩之債權，其得請求
    撤銷被告間分割協議之意思表示及分割繼承登記之行為，並
    請求被告陳逸斌將系爭不動產分割繼承登記塗銷等情，為被
    告所否認，並以前揭情詞置辯。經查：
(一)按繼承權固為具有人格法益之一身專屬權利，惟於繼承人未
    拋棄繼承，本於繼承與其他繼承人對於遺產全部為公同共有
    時，該公同共有權已失其人格法益性質，而為財產上之權利
    。從而，繼承人間之遺產分割協議，係公同共有人間就公同
    共有物所為之處分行為，倘全部遺產協議分割歸由其他繼承
    人取得，對未分割取得遺產之該繼承人而言，形式上係無償
    行為，若害及債權人之債權實現，債權人應得提起民法第24
    4條第1項之撤銷訴訟（臺灣高等法院暨所屬法院105年法律
    座談會民事類提案第7號研討結果參照），尚不因遺產分割
    協議是否於繼承人仍得為拋棄繼承之法定期間內為之而異，
    亦不因繼承人是否善意而有區別。是債權人應得行使民法第
    244條第1項規定之撤銷權，至債權人依該條項及同條第4項
    所為之請求有無理由，屬事實認定問題，應視個案情形而定
    （臺灣高等法院暨所屬法院106年法律座談會民事類提案第2
    號審查意見足供參照）。次按民法第244條第1、2項所稱之
    無償或有償行為，係以債務人與第三人間之行為有無互為對
    價關係之給付為其區別標準（最高法院101年度台上字第498
    號民事裁判意旨參照）
(三)被告陳逸斌抗辯被繼承人陳萬來死亡時之喪葬費用，均係由
　　其所支出，業據提出喪葬費用支出明細及統一發票等件在卷
　　（見本院卷第88、92頁），原告對此亦不爭執，是被告等人
　　於分配系爭不動產時，考量被告陳逸斌對被繼承人陳萬來生
　　前盡絕大部分照顧義務，死後並單獨負擔喪葬費用，基於此
　　而將系爭不動產分配予被告陳逸斌一人取得，實乃就先前所
　　減少負擔之扶養債務與遺產分割一併考量，自不得僅因被告
　　陳逸斌單獨取得系爭不動產所有權，逕認此舉即屬無對價關
　　係。從而，原告依民法第244條第1項規定，主張被告所為前
　　開分割系爭不動產協議及移轉登記行為，係無償行為，應予
　　撤銷云云，難認有據。
四、綜上所述，原告依據民法第244條第1項規定，主張被告等就
    被繼承人陳萬來所遺如附表所示之不動產於108年4月9日所
    為之分割協議及就前開不動產於108年5月28日所為之分割繼
    承登記應予撤銷；及被告陳逸斌應將被繼承人陳萬來所遺如
    附表所示之不動產，登記日期108年5月28日之分割繼承登記
    予以塗銷，均無理由，應予駁回。
五、本件事證已臻明確，兩造其餘攻擊防禦方法及所舉證據，經
    審酌結果，與本件判決結論均無影響，爰不一一論述，附此
    敘明。
六、本件係就民事訴訟法第427 條第1 項適用簡易程序所為原告
    敗訴之判決，並依職權確定訴訟費用額為5,400 元（第一審
    裁判費），應由原告負擔。
中    華    民    國   110    年    11     月   30   日
                  士林簡易庭法  官  張明儀
以上正本係照原本作成。
如不服本判決，應於送達後20日內，向本院提出上訴狀並表明上
訴理由，如於本判決宣示後送達前提起上訴者，應於判決送達後
20日內補提上訴理由書（須附繕本）。
中    華    民    國   110    年    11     月   30    日
                            書記官  劉彥婷　　
附表：
編號 財產種類 被繼承人所遺財產 備註 1 土地 臺北市○○區○○段○○段000地號土地 權利範圍 15分之2 2 土地 臺北市○○區○○段○○段000地號土地  權利範圍 15分之2